臺灣高雄地方法院民事裁定　　　　　　　　96年度破字第50號
聲　請　人　甲○○
上列當事人聲請宣告破產事件，本院裁定如下：
    主  文
聲請駁回。
程序費用由聲請人負擔。
    理  由
一、聲請意旨略以：伊係家中長女，平常所得需負擔父親房貸，
    並提供胞弟上大學之費用，遂向銀行辦理信用貸款及刷卡應
    急，並於民國93年間向銀行貸款新臺幣（下同）500,000 元
    與朋友合夥開設泡沫紅茶店，後因合夥人盜領店裡周轉金逃
    逸無蹤，遂結束營業，惟聲請人已累積負債高達2,890,000
    元，聲請人原任職老麥婚紗名店，月薪約18,000元，因婚紗
    業有旺淡季之分，聲請人所獲得之獎金不多，縱於95年7 月
    間與債權銀行申請債務協商，協商結果每月應繳納30,730元
    ，聲請人自協商次月即未如期繳納，聲請人因不堪催繳之困
    擾而離職，目前在朋友經營之另一家婚紗店幫忙，每月薪資
    約1 萬多元，夠自己花用，平日自己儲蓄有300,000 元存在
    朋友帳戶裡，惟每月應負擔之利息早已超過薪資甚多，已無
    力償還上開債務，符合宣告破產之要件，爰檢具財產狀況說
    明書、債權債務清冊等，聲請准予宣告破產等語。
二、按破產，對債務人不能清償債務者，即得宣告之，又破產宣
    告時屬於破產人之一切財產，及將來行使之財產請求權，破
    產宣告後，破產終結前，破產人所取得之財產，為破產財團
    ；財團費用及財團債務，應先於破產債權，隨時由破產財團
    清償之，但破產宣告後，如破產財團之財產不敷清償財團費
    用及財團債務時，法院因破產管理人之聲請，以裁定宣告破
    產終止，破產法第57條、82條第1 項、97條、148 條分別定
    有明文。而破產程序乃於債務人不能清償其債務時，為使多
    數債權人獲得平等滿足，並兼顧債務人之利益，就債務人之
    總財產，由法院參與之一般強制執行程序之謂，是法院就破
    產之聲請，以職權為必要調查，如債務人確係無財產，則破
    產財團即不能構成，自無從依破產程序清理債務，同理，如
    構成破產財團之債務人財產，明顯不足清償破產財團費用及
    財團債務時，法院於宣告破產後，隨即又須同時宣告破產程
    序終止，無異徒增破產程序及費用之浪費，且無益於債務人
    及其他債權人，是即使債務人之財產能構成破產財團，聲請
    宣告破產仍無實益，亦應駁回破產宣告之聲請，最高法院86
    年度台抗字第479 號裁判意旨亦採相同見解。
三、經查：聲請人目前任職朋友經營之婚紗店，每月薪資一萬多
    元，薪水夠聲請人花用，平日自己儲蓄有300,000 元存在朋
    友帳戶裡等情，有本院96年10月15日訊問筆錄（卷第124 頁
    ）在卷足憑；另聲請人積欠如附表所示銀行及其他金融機構
    巨額債務約300多萬等情，有聲請人提出債權人清冊並經本
    院發函各債權銀行，經各債權銀行函覆在卷（參見本院卷38
    頁、43頁、58頁、68頁、70頁、76頁、77頁、80頁、82頁、
    98 頁 、106 頁）。再聲請人95年度薪資所得199,440 元，
    名下無任何不動產等情，有稅務電子閘門財產所得調件明細
    表在卷足憑。本院審酌聲請人可供形成破產財團之財產包括
    聲請人每月薪資一萬多元，夠聲請人之生活費開銷，聲請人
    名下並無任何不動產，再聲請人自述平日自己儲蓄有300,00
    0 元存在朋友帳戶裡，惟並未舉證以實其說，即使聲請人所
    述屬實，經本院斟酌破產程序之進行繁雜且所費不貲，聲請
    人現有資產卻僅有小額之薪資，如以95年度所得稅扶養親屬
    免稅額每人74000 元為計算依據；暨參酌聲請人本身必要之
    生活費用相互以觀，則聲請人每年至少即需支出必要生活費
    約74000 元。而按本件如宣告聲請人破產，則聲請人除須支
    付必要生活費用外，尚須支付破產管理人之報酬。又破產管
    理人之報酬僅以最低之基本工資計算，每年至少即須支出
    207,360 元（17,280 ×12 ＝207,360） ，遑論實務上破產
    管理人之報酬實較此一金額高出許多。再本件如宣告破產後
    ，參照破產法第95條1項 第3 款及同條第2 項之規定，聲請
    人每年應支出之財團費用至少281360元（74000 ＋207360＝
    281360）。另依「各級法院辦案期限實施要點」第2 點第2
    項之規定，破產事件之辦案期限為2 年，則聲請人在破產期
    間應支付之財團費用至少為562720元（281360×2 ＝562720
    ），亦超過聲請人二年間可取得薪資總額加上總資產約540,
    000 元（10,000×12×2 ＋300000＝540,000） 。綜上，聲
    請人之財產於扣除上開破產管理人之報酬及生活費用後，已
    無餘額可供構成破產財團，自無法清償破產債權，揆諸破產
    法第148 條規定旨趣及最高法院裁定意旨相互以觀，聲請人
    聲請宣告破產為無實益，應予駁回。
四、爰依破產法第5 條、民事訴訟法第95條、第78條，裁定如主
    文。
中　　華　　民　　國　　96　　年　　10　　月　　30　　日
                  民事第六庭法　官　何清富
正本係照原本作成。
如對本裁定抗告須於裁定送達後10日內向本院提出抗告狀。
中　　華　　民　　國　　96　　年　　10　　月　　30　　日
                            書記官　王紀芸
  附表：
 ┌───────┬───────┬──────┐
 │債 權 人 名 稱│  債權額（元）│債 權 性 質 │
 ├───────┼───────┼──────┤
 │台北市第一信用│  141,550     │小額信用貸款│
 │合作社        │              │            │
 ├───────┼───────┼──────┤
 │台新國際商業銀│   583,053    │信用卡消費款│
 │行股份有限公司│              │            │
 ├───────┼───────┼──────┤
 │永豐信用卡股份│    42,329    │信用卡消費款│
 │有限公司      │              │            │
 ├───────┼───────┼──────┤
 │中國信託商業銀│    126,081   │信用卡      │
 │行股份有限公司│              │            │
 ├───────┼───────┼──────┤
 │荷商荷蘭銀行股│   241,798    │信用卡消費款│
 │份有限公司    │              │            │
 │              │              │            │
 ├───────┼───────┼──────┤
 │聯邦商業銀行股│   189,172    │信用卡債    │
 │份有限公司    │              │            │
 ├───────┼───────┼──────┤
 │國泰世華商業銀│   124,349    │信用卡款    │
 │行股份有限公司│              │            │
 ├───────┼───────┼──────┤
 │陽信商業銀行股│    94,795    │信用卡款    │
 │份有限公司    │              │            │
 ├───────┼───────┼──────┤
 │香港商香港上海│   244,412    │信用卡      │
 │匯豐銀行股份有│              │            │
 │限公司        │              │            │
 ├───────┼───────┼──────┤
 │英商渣打銀行股│    111,991   │ 信用貸款   │
 │份有限公司    │              │            │
 ├───────┼───────┼──────┤
 │安泰銀行股份有│   1,180,000  │ 信用貸款   │
 │公司          │              │            │
 ├───────┼───────┼──────┤
 │總計          │  3,079,530   │            │
 │              │              │            │
 └───────┴───────┴──────┘
